臺灣高等法院臺中分院刑事判決　　　　96年度上訴字第1891號
上　訴　人　臺灣彰化地方法院檢察署檢察官
被　　　告　甲○○
上列上訴人因被告毒品危害防制條例案件，不服臺灣彰化地方法
院96年度訴字第365號中華民國96年4月17日第一審判決（起訴案
號：臺灣彰化地方法院檢察署96年度毒偵字第395號） ，提起上
訴，本院判決如下：
    主  文
原判決撤銷。
甲○○施用第一級毒品，累犯，處有期徒刑陸月，減為有期徒刑
參月，如易科罰金，以新臺幣壹仟元折算壹日。扣案之注射針筒
貳支，沒收之。
    事  實
一、甲○○前因竊盜案件 ，經原審法院以91年度易字第740號判
    決判處有期徒刑8月確定，於民國 (下同)92 年7月28日縮短
    期刑執行完畢。又因施用毒品案件，於91年5月8日經裁定送
    觀察勒戒，於91年5月29日執行完畢釋放 。詎仍不知戒除毒
    癮，復於前次觀察勒戒執行完畢釋放後5年內 ，基於施用第
    一級毒品海洛因之犯意 ，於96年1月13日13、14時許，在彰
    化縣鹽埔鄉○○○○○道路旁 ，施用第一級毒品海洛因1次
    。嗣為警於同日17時10分許，在彰化縣溪湖鎮○○里○○路
    段761地號之「守信行資源回收廠」查獲，並扣得注射針筒2
    支。旋再經由甲○○之供述，循線破獲供應其毒品來源之上
    游販毒者林樹山（由檢察官另案偵辦中）。
二、案經彰化縣警察局員林分局移送臺灣彰化地方法院檢察署檢
    察官偵查起訴。
    理  由
一、訊據被告甲○○（以下簡稱被告）坦承上揭施用第一級毒品
    之事實不諱，並有詮昕科技股份有限公司濫用藥物尿液檢驗
　  報告單、彰化縣警察局員林分局查獲毒品案件尿液委外送驗
    清單、彰化縣警察局員林分局委託檢驗尿液代號與真實姓名
    對照認證單各1紙 ，及現場採證照片4紙與扣案之注射針筒2
    支可稽。被告之犯行堪以認定。
二、核被告所為 ，係犯毒品危害防制條例第10條第1項之施用第
    一級毒品罪。被告為施用毒品而持有第一級毒品，其持有之
    低度行為應為施用之高度行為所吸收，不另論罪。被告有如
    事實欄所載之前科 ，於92年7月28日縮短期刑執行完畢，有
    臺灣高等法院被告全國前案紀錄表在卷可按，其受有期徒刑
    之執行完畢後 ，5年以內故意再犯本件有期徒刑以上之罪，
    為累犯 ，依刑法第47條第1項之規定加重其刑。又本件被告
    於偵查中積極配合檢警偵查，主動供出毒品來源，並因而破
    獲，且公訴人亦根據毒品危害防制條例第17條之規定請求減
    刑，有該檢察官之論告書及所附之警詢筆錄、通訊監察書與
    刑事案件報告書可證，核其情節符合該條立法精神，自應依
    該條予以減輕其刑。原判決認被告罪證明確而予科刑，固非
    無見，惟查：中華民國96年罪犯減刑條例已於96年7月4日經
    總統公布，於96年7月16日施行，被告犯罪在96年4月24日以
    前，亦有該條例之適用，依法應予減刑，原判決未及審酌，
    即有未當。檢察官提起上訴以被告另有施用第一級毒品行為
    ，與起訴部分有集合犯包括一罪關係，應合併審判，為無理
    由（詳如後述），惟原判決既有可議，自應由本院將原判決
    撤銷改判。爰審酌被告曾有毒品前科及犯罪後之態度等一切
    情狀 ，量處如主文第2項之刑罰，並依中華民國96年罪犯減
    刑條例第2條第1項第3款 ，減其刑期2分之1，及諭知易科罰
    金之折算標準 。扣案之注射針筒2支，為被告所有且供其施
    用毒品所用，據被告供明，依刑法第38條第1項第2款規定宣
    告沒收之。
三、至公訴人起訴書所稱被告於 95年12月間某起日至96年1月13
    日14時30分許該次施用前止，在彰化縣埔鹽鄉○○○道路旁
    等地，有多次施用第一級毒品海洛因之犯行，認被告所為係
    集合犯等語。惟按被告之自白，不得作為有罪判決之唯一證
    據，仍應調查其他必要之證據，以察其是否與事實相符，刑
    事訴訟法第156 條第2項定有明文 。查起訴書所指此部分之
    犯行，除被告之自白外，既無尿液檢驗報告可供本院查核，
    亦無其他證據足以證明，尚難僅憑被告之自白遽認被告確有
    此部份之犯行。惟依公訴意旨認此部分與前開有罪部分有集
    合犯之實質上一罪關係，爰不另為無罪之諭知，併此敘明。
四、另彰化地方法院檢察署檢察官上訴與移送併案意旨（96年度
    毒偵1780、2011號)略以：被告於96年2月3日上午6時許及96
    年3月5日某時許，在彰化縣埔鹽鄉○○村○○○道路旁及其
    位於彰化縣埔鹽鄉○○村○○路2巷2號之2之住處 ，施用第
    一級毒品海洛因2次，嗣先於96年2月3日下午5時30分許，因
    係毒品列管人口，至警局採尿送驗，結果呈可待因及嗎啡陽
    性反應；後於96年3月8日下午2時5分許，為警在彰化縣埔鹽
    鄉○○村○○路段查獲，經採集尿液送驗後，結果呈可待因
    及嗎啡陽性反應，因被告此等犯行與前揭論罪科刑業經起訴
    之施用第一級毒品犯行間，在法律評價上應屬於包括一罪之
    集合犯係屬實質一罪，爰請求併案審理等語。惟查：
  (一)立法者於制定毒品危害防制條例時，雖因毒品施用者常會對
    毒品產生心理上或生理上之依賴，縱未成癮，亦有導致多次
    反覆施用習慣之可能，因而將施用毒品者定義為「病患性罪
    犯」，先給予觀察、勒戒及強制戒治等保安處分之矯正機會
    ，倘經此等保安處分矯正後，施用毒品者仍繼續施用毒品，
    始施以刑罰，可知立法者於立法時，即已將須加以刑罰之施
    用毒品犯行係具有「反覆實施性」之要件涵括在施用毒品罪
    之構成要件中，此乃合理之體例解釋及目的性解釋，故施用
    毒品之犯行，在法律評價上 ，應該當於學理上「包括一罪」
    概念之「集合犯」中「習慣犯」之態樣。然施用毒品者多次
    施用毒品之犯行，是否應依「包括一罪」予以單一之評價，
    仍應就具體證據判斷之，倘客觀積極證據足以認定施用毒品
    者確有時間相隔非久之多次反覆施用毒品之犯行及施用毒品
    之習慣，固應將此反覆多次施用毒品犯行列入「集合犯」範
    疇而論以包括一罪，始屬合理；惟倘無足夠證據足以證明施
    用毒品者已具有施用毒品之習慣或已成癮，自不得僅因其有
    數次分別施用毒品之犯行，遽認應以集合犯加以評價，僅論
    以一罪，而應就其個別獨立之犯罪行為逐一評價並分別論處
    罪刑。
  (二)再海洛因屬中樞神經抑制劑，使用者固會對其產生生理及心
    理之依賴性，然施用者是否因而對海洛因習慣成癮，仍應視
    施用者之施用劑量、施用頻率及個人耐藥性等因素而定；又
    被告或共犯之自白，不得作為有罪判決之唯一證據，仍應調
    查其他必要之證據，以察其是否與事實相符，刑事訴訟法第
    156條第2項定有明文。經查，被告固自承有併案意旨指施用
    第一級毒品海洛因之事實，惟無從憑卷內證據逕認被告自上
    開起訴論罪認定之犯罪時間即 96年1月13日該日起至併案意
    旨所載之96年2月3日或96年3月5日止，其間有反覆為同一施
    用第一級毒品海洛因之情形，且前揭二次施用第一級毒品海
    洛因之時間，相距半個多月或一個多月，則被告施用第一級
    毒品海洛因是否已成癮或習慣，顯非無疑；是移送併辦意旨
    認為被告此部分施用第一級毒品犯行，與前開事實欄所載之
    施用第一級毒品犯行間，屬於包括一罪之集合犯，為實質上
    一罪關係，容有誤會，從而，檢察官移送併案審理之被告所
    為，無從認與本案有何集合犯之包括一罪關係，故上開移送
    併案施用海洛因之犯行與經起訴論罪部分之犯行間，明顯可
    分而具有獨立性。準此，併案部分所指被告施用毒品行為，
    應被評價為獨立行為，自當論以數罪而分論處罰，是此部分
    應退由檢察官另行處理。
據上論斷，應依刑事訴訟法第369條第1項前段、第364條、第299
條第1項前段，毒品危害防制條例第10條第1項、第17條，刑法第
11條前段、第47條第1項、第41條第1項前段、第38條第1項第2款
，中華民國96年罪犯減刑條例第2條第1項第3款，判決如主文。
本案經檢察官乙○○到庭執行職務。
中　　華　　民　　國　　96　　年　　8　　月　　14　　日
            刑事第七庭    審判長法　官　林　榮　龍
                                法　官  江  錫  麟
                                法　官  鄭  永  玉
上列正本證明與原本無異。
如不服本判決應於收受送達後十日內向本院提出上訴書狀，其未
述上訴之理由者並得於提起上訴後十日內向本院補提理由書 (
均須按他造當事人之人數附繕本)。
                                書記官  呂  淑  芬
中　　華　　民　　國　  96　　年　　8 　　月　　14　　日
附錄本案論罪科刑法條全文：
毒品危害防制條例第10條
施用第一級毒品者，處 6 月以上 5 年以下有期徒刑。
